臺灣高雄地方法院民事判決　九十三年度訴字第二二一號
　　原　　　告　甲○○
　　被　　　告　新泉營造股份有限公司
　　法定代理人　乙○○
　　訴訟代理人　詹漢山律師
　　被　　　告　經濟部水利署南區水資源局
　　法定代理人　戊○○
　　訴訟代理人　丁○○
右當事人間損害賠償事件，經本院於民國九十三年五月七日言詞辯論終結，判決如左
：
    主      文
被告新泉營造股份有限公司應給付原告新台幣捌拾玖萬肆仟佰拾元，及其中新台
幣壹拾萬元自民國九十二年九月五日起、其中新台幣伍拾萬元自民國九十二年十一月
五日起至清償日止按週年利率百分之五計算之利息。
原告其餘之訴駁回。
訴訟費用由被告新泉營造股份有限公司負擔。
    事實及理由
一、本件被告經濟部水利署南區水資源局（下稱水資局）未於言詞辯論期日到場，經
    核無民事訴訟法第三百八十六條所列各款之情形，爰依原告之聲請，准由其一造
    辯論而為判決。
二、本件原告起訴主張伊於前以每年新台幣（下同）五萬元之價格向訴外人洪國石承
    租其所有坐落高雄縣內門鄉○○段第三八○之二地號土地上之養豬場乙棟以飼養
    豬隻，而承攬被告水資局所發包「高雄縣內門鄉東勢埔橋水管支架工程」之被告
    新泉營造股份有限公司（下程新泉公司）於施工期間，因佔用河床施工，並將溪
    道填土作為施工道路，且將超大型鋼骨建材三根放置於河床之上，致於民國九十
    二年八月四日「莫拉」颱風來襲時阻斷河道排洩，造成溪水暴漲而淹沒伊所承租
    之養豬場，致豬隻流失死亡計三百七十八隻，建物及設備亦遭毀損，嗣於同年月
    十五日下午，一場豪大雨復沖斷施工中之橋樑，三根鋼骨建材再次斷落於溪床之
    上阻斷河道排洩，伊所承租之養豬場復遭淹沒，經被告新泉公司及其下包成宜股
    份有限公司（下稱成宜公司）派員幫忙搶救始未造成豬隻流失，致此施工包商始
    承認施工不當而願意負責，後伊乃央請鄉民代表即訴外人己○○進行調解，經伊
    之代理人即訴外人雷定倫及被告新泉公司副總經理張慶國、被告水資局主任丁○○於同年九月三日到場協調，被告新泉公司就伊豬隻損失部分乃願賠償六十萬元
    而達成和解，詎被告新泉公司嗣即拒不履行，迭經調解亦均無效，今伊除已和解
    之豬隻損失部分外，就應原狀返還之承租豬舍及設備等之損壞，計應支出二十六
    萬九千三百三十元始得修復，且豬舍毀損不堪使用迄今已逾八個月以上，伊所應
    支出之租金按比例分攤，被告亦應賠償伊三萬三千元，為此乃依和解內容及侵權
    行為損害賠償請求權，請求被告應賠付九十萬一千三百三十元及其中六十萬元自
    九十二年九月三日起至清償日止按年息百分之五計算之利息（聲明所列之訴訟費
    用二萬零一百零五元不計列）。
三、被告新泉公司則以伊從未授權訴外人張慶國與原告進行和解，且伊於獲悉訴外人
    張慶國擅與原告簽訂和解書後亦即為反對之意思表示而拒絕承認，伊就此自不負
    任何授權或表見代理之授權人責任，且該和解書記載之當事人乃為訴外人雷定倫
    而非原告，而訴外人雷定倫歷來出席調解亦均未表明係為原告本人之意思，且亦
    非伊所明知或可得而知，是縱其間曾成立和解，原告亦不得依非其為當事人之和
    解書而主張對伊所請求權存在，況該和解條件伊僅負支付十萬元之義務，餘之五
    十萬元乃應由訴外人成宜公司負責，故原告如依該和解書向伊請求，亦僅應以十
    萬元為限而不及於其他，另原告就其豬隻是否因伊之施工而流失上開數目迄未加
    以證明，而其就該豬舍及設備之損害所應支付之修復金額亦與其先前開具之估價
    單不符而無足證明，且其所提租約文件乃經塗改而非無疑，其請求伊應依和解條
    件履行及賠償豬舍及設備等之損害云云自為無據。爰聲明求為判決駁回原告之訴
    。
四、被告水資局未於最後言詞辯論期日到場，據其以前陳述及聲明則以伊就系爭工程
    乃為定作人而非行為人，且該工程之監造亦非由伊負責，伊於原告主張之侵權行
    為事實並無因果關係，原告本無何請求權基礎而得對伊請求賠償，且原告與系爭
    工程之承包商即被告新泉公司就其所受損害業已達成和解，其自應請求其履行和
    解契約而不應再行主張請求已經和解而拋棄之損害賠償請求權，原告對伊請求賠
    償自屬無據，爰聲明求為判決駁回原告之訴。
五、本件原告主張伊向訴外人洪國石所承租之上開養豬場於上開時日乃因承攬被告水
    資局所發包系爭水管支架工程之被告新泉公司佔用河床施工，且將超大型鋼骨建
    材三根放置於河床之上，而在「莫拉」颱風來襲時阻斷河道造成溪水暴漲淹沒，
    嗣於九十二年八月十五日再因豪大雨沖斷施工橋樑，鋼骨建材斷落於溪床之上阻
    斷河道而致伊所承租之上開養豬場復遭淹沒，後經訴外人己○○進行調解，訴外
    人雷定倫、丁○○及被告新泉公司副總經理張慶國乃於同年九月三日到場協調，
    經訴外人張慶國應允賠償六十萬元而達成和解等情，此有房屋租賃契約書、畜牧
    場登記證書、工程契約書、照片、和解書等件在卷可稽，被告於此亦不爭執而堪
    信原告此部分之主張為真實，惟被告則另以前開情詞置辯。經查：
    (1)、被告新泉公司就系爭和解書應否負授權人之責任：
        系爭和解係由原告央請訴外人己○○出面進行協調，而被告新泉公司乃經被
        告水資局訴訟代理人之通知而由該公司之副總經理即訴外人鄭慶國到場參與
        協商，會中訴外人鄭慶國與訴外人雷定倫乃協議以六十萬元和解，訴外人鄭
        慶國於此金額並即於會中出場打電話回公司向其負責人請示，後即由其決定
        訴外人成宜公司應開立五十萬元支票並由被告新泉公司背書負責，其並即代
        表被告新泉公司於由訴外人丙○○按雙方意見所書寫而成之系爭和解書上簽
        署，而協商當時並無訴外人鄭慶國不簽署即無法離開之情等情，此經證人己○○、丙○○到庭具結證述在卷，且經在場之被告水資局之訴訟代理人丁○○陳述無訛，而被告新泉公司固執訴外人鄭慶國到場證述之「和解當時並未
        得公司之授權，且會中聯絡負責人時並未得確實之同意，並不簽署和解書與
        會人員即不讓其離去」等語予以否認，惟訴外人鄭慶國與雷定倫進行和解協
        商當時，其業主即被告水資局之出席代表人丁○○亦併同在場，而其與被告
        新泉公司乃係利害相關而與原告或訴外人雷定倫之立場相左，其自無偏頗原
        告之可能，訴外人鄭慶國若當場遭受脅迫或非出於意願而為上開和解，衡情
        其應無與證人己○○、丙○○等為同詞陳述而認兩造業已達成和解之情，訴
        外人鄭慶國所述應屬事後卸責之詞而無足採。今被告新泉公司之副總經理既
        代表公司出面與訴外人雷定倫進行協商，且於談妥和解金額後並即打電話向
        公司負責人請示，如該公司法定代理人就此表示反對，且訴外人鄭慶國當場
        亦未遭受外力脅迫之情，衡情其應無可能擅自作主應允決定該諸和解條件而
        為簽署者，被告新泉公司就此自應已為同意並為和解之授權至明，其就代理
        人即訴外人鄭慶國所為和解之法律行為，自已對其成立生效而應負授權人之
        責任，且此亦不因其事後再行表示反對而有異，被告新泉公司所辯並未授權
        訴外人鄭慶國達成系爭和解云云自無足採。
    (2)、系爭和解書是否對原告發生效力：
        按受任人本於委任人所授與之代理權而以自己之名義與他人為法律行為，對
        委任人不生效力。其委任人與法律行為之他造當事人間並不發生何等法律關
        係，僅該受任人負有將其法律效力移轉於委任人之義務而已，學說上稱之為
        間接代理，最高法院七十年度台上字第一六一四號著有判決意旨。查系爭養
        豬場乃係由原告出資經營，而發生前開淹水事件受損後，原告於各次調解乃
        均有到場參加，系爭和解為協議時，則由原告商請其同戶之前夫即訴外人雷
        定倫代表參加等情，此經證人雷定倫到場具結證述在卷，是系爭和解書固係
        由訴外人雷定倫以其名義而非以原告本人之名義為之，且因無法推知被告是
        否知悉其係代表原告而尚不得謂屬隱名代理，惟上開養豬場既係原告出資經
        營，系爭損害之請求權利人乃為原告，原告就此依法非須以文字為之之和解
        之法律行為，其委任訴外人雷定倫處理該事務，原即無須以書面授予委任契
        約即屬有效，今訴外人雷定倫經原告委任處理和解事宜後既以自己之名義與
        被告新泉公司為該法律行為而為間接代理，依上開說明，受任人之訴外人雷
        定倫原即負有將其法律效力移轉於委任人之原告之義務，而原告就系爭和解
        業以權利人之身分自居而據以起訴請求履行，且訴外人雷定倫對此亦無異議
        ，該和解之法律效力於其間自已為移轉自明，況縱訴外人雷定倫以自己名義
        簽訂系爭和解書係未經原告之授權而為無權處分，惟原告既以和解權利人之
        身分自居，其對此自已有明示或默示之意思表示而為承認，該和解於此後亦
        生效力而得由原告據以主張，今系爭和解之法律效力既已由訴外人雷定倫移
        轉予原告，原告依該和解之內容請求履行自屬有據，被告新泉公司所辯原告
        不得以訴外人雷定倫簽署之系爭和解書據以主張云云尚無可採。
    (3)、被告新泉公司就系爭和解應賠償之金額若干，且此範圍是否及於豬隻以外之
        損失：
        被告新泉公司與原告之受任人雷定倫就系爭淹水事件所達成和解條件乃為「
        新泉營造公司（甲方）雷定倫（乙方）雙方豬隻東勢埔上游乙案達成協議，
        甲方給付乙方陸拾萬元（新泉九十二年九月四日現金壹拾萬元正，成宜企業
        公司開伍萬支票由新泉營造背書負責，九十二年九月四日付），支票期限為
        二個月兌現」，嗣因被告新泉公司拒不履行，原告乃以內載「貴公司於民國
        九十二年九月三日承認因工程施工不當，造成本人飼養豬隻死亡及豬舍機器
        設備之損壞，損失新台幣壹佰萬元整，經調解台端願賠償豬隻損失部分新台
        幣陸拾萬元整... 」之存證信函通知被告新泉公司乙節，此有和解書、存證
        信函等件在卷可稽，而和解當日雙方並未提及修理豬舍乙事等情，亦經被告
        水資局訴訟代理人陳述在卷，是被告新泉公司就原告所受之「損害」（範圍
        後述）既應允予以賠償六十萬元，此自不因其支付方式為由其支付十萬元現
        金，並交付訴外人宜成公司簽發且由其背書之五十萬元支票而有異（訴外人
        宜成公司固未參與系爭和解，惟被告新泉公司就其應允之上開五十萬元支票
        究應如何取得交付，此係其與訴外人宜成公司間之內部事項，與原告無涉，
        且亦不影響其總額），而被告新泉公司就其應允之應交付支票既未依約給付
        ，且原應支付之支票付款日期亦已屆至，被告新泉公司自應就該六十萬元負
        全部之給付責任至明；另原告聲請調解時雖均以豬舍損壞及豬隻流失為由提
        出，惟為系爭和解當日雙方乃均未提及損壞之豬舍乙事，且系爭和解書亦僅
        載明就「豬隻」乙案達成協議，原告事後亦係請求被告新泉公司履行其所為
        豬隻損失之和解，衡諸常情，若被告新泉公司與原告委任人雷定倫所為之系
        爭和解乃係就上開淹水事件所致原告之全部損失達成協議，則於協議當時應
        會就豬隻以外之損失併為討論，且於和解書亦應會予載明，然雙方卻未依此
        常情而為，顯見其等所為六十萬元之和解範圍應僅及於原告豬隻損失之金錢
        補償部分而不及於其他，原告於其所受其他損失，自得於此和解以外另行請
        求可堪認定，被告新泉公司所辯其就系爭和解或原告損失僅需賠償十萬元云
        云自無足採。
    (4)、被告新泉公司就原告所受其他損害應賠償之金額：
        原告就系爭養豬場乃係以每年五萬元之價格向訴外人洪國石承租迄今，現則
        因淹水損壞而僅能部分使用，該養豬場所使用之抽水機係其於承租後自行購
        買，承租當時原並未訂立書面租約，後始因原告要求而增訂等情，此經證人
        洪國石到場具結證述在卷，並有租賃契約書乙件在卷可稽，而上開養豬場遭
        水淹後乃受有磚牆損壞龜裂、積泥、地基下陷、污水處理池損壞、水井積泥
        、抽水機電系統等損壞，其修復預估需花費二十六萬九千三百三十元乙節，
        此有照片及日友土木包工業修復估價單等件在卷可憑，是原告就其承租之養
        豬場於租約終止時原須負回復原狀之義務，今該養豬場既因被告新泉公司施
        工不當阻斷水流而遭淹沒，原告就此須予回復原狀所應支出者，自應由被告
        新泉公司負責賠償，而原告所提之土木估價乃係照損害現狀依其實地量得數
        量而由土木包工業者予以估價，且養豬場之運作原即須有抽水系統以清理豬
        隻廢棄物及供水所需，而機電設備遭污水完全浸潤後原即會致損壞，其所提
        之修復估價單應與事實及所需相符而得採信，而被告新泉公司就此僅泛言無
        該必要或未受損而未具體予以指摘，自不得以此即卸其修復賠償之責；另上
        開養豬場業因淹水而致地基下陷、積泥、磚牆損壞而有部分場址無法從事養
        殖已如上述，觀現場照片及估價單所載情況、面積，原告估計其損壞面積乃
        達五分之三應屬有據，是以原告每年應付之租金五萬元，並其損壞無法使用
        面積、事發迄今之十個月期間計算，被告新泉公司應賠償原告就該養豬場無
        法使用之租金損失即為二萬五千元（50000×10/12×3/5）。
    綜上所述，被告新泉公司就其副總經理即訴外人鄭慶國所為之系爭和解乃為同意
    而應負其授權人之責任，而原告就其所授權代為出面和解之訴外人雷定倫所為之
    間接代理，業因其以權利人之身分據以請求履行之承認，該和解之法律效力已由
    訴外人雷定倫移轉予其承受而得據以對被告新泉公司主張，另被告新泉公司就系
    爭和解效力僅及之豬隻範圍乃須賠償全部六十萬元，其就原告所另受之養豬場修
    理預估花費二十六萬九千三百三十元及無法使用部分之租金損失二萬五千元亦需
    併予負責，從而本件原告依和解內容及侵權行為損害賠償請求權，請求被告新泉
    公司應賠付八十九萬四千三百三十元及其中十萬元自九十二年九月五日起（和解
    現金十萬元應於九十二年九月四日支付，給付遲延責任即自翌日起算）、其中五
    十萬元自九十二年十一月五日（和解五十萬元支票兌現期限為九十二年九月四日
    交付後之兩個月，其給付遲延責任即應自九十二年十一月五日起算）起至清償日
    止按年息百分之五計算之遲延利息，依法即屬有據，自應予以准許，其逾此範圍
    外之請求則為無據，應予駁回。
六、末按承攬人因執行承攬事項，不法侵害他人之權利者，定作人不負損害賠償責任
    。但定作人於定作或指示有過失者，不在此限，民法第一百八十條定有明文。本
    件原告固以被告水資局應與被告新泉公司就其聲明所示之金額併負給付之責云云
    ，惟系爭「高雄縣內門鄉東勢埔橋水管支架工程」乃係被告水資局發包由被告新
    泉公司承作乙節，此有工程契約書乙件在卷可稽，是被告水資局就造成系爭損害
    之工程原即為定作人之身分，該工程施作期間雖因承攬人即被告新泉公司之過失
    而致阻斷水流淹沒原告所承租之上開養豬場造成其損失，惟依上述，被告水資局
    就被告新泉公司因執行上開承攬事項所致原告之權利損害原不負損害賠償之責任
    ，而原告於被告水資局就該淹水事件是否有於定作或指示有過失之情事亦未舉證
    以實其說，其主張被告水資局就此亦應與被告新泉公司共負損害賠償責任云云尚
    屬無據。從而原告請求被告水資局應與被告新泉公司共同給付上開金額，依法洵
    無理由，應予駁回。
七、據上論結，本件原告之訴為一部有理由、一部無理由，合依民事訴訟法第七十九
    條，判決如主文。
中　　　華　　　民　　　國　　九十三　　年　　　五　　　月　　二十八　　日
                              民事第五庭
~B法　官　黃　宏　欽
右為正本係照原本作成。
如不服本判決，應於判決送達後廿日內，向本院提出上訴狀並表明上訴理由，如於本
判決宣示後送達前提起上訴者，應於判決送達後十日內補提上訴理由書（須附繕本）。
中　　　華　　　民　　　國　　九十三　　年　　　五　　　月　　二十八　　日
~B法院書記官　史華齡
